【裁判字號】    97,易,3076
【裁判日期】    971225
【裁判案由】    毀棄損壞
【裁判全文】
臺灣臺北地方法院刑事判決              97年度易字第3076號
公  訴  人  臺灣臺北地方法院檢察署檢察官
被      告  丁○○
上列被告因毀損案件，經檢察官提起公訴（97年度偵字第19464
號），本院判決如下：
    主  文
丁○○損壞他人之自用小客車，足以生損害於他人，累犯，處有
期徒刑肆月；又損壞他人之自用小客車，足以生損害於他人，累
犯，處有期徒刑肆月；又損壞他人之自用小客車，足以生損害於
他人，累犯，處有期徒刑肆月。應執行有期徒刑拾月。
    事  實
一、丁○○前於民國95年間因偽造文書、傷害等案件，經台灣士
    林地方法院分別判處有期徒刑3月、3月，並定應執行有期徒
    刑5月確定，送監執行後，於95年7月23日執行完畢出獄；又
    因竊盜、傷害等案件，經本院於95年間分別判處有期徒刑10
    月、4月，並定應執行有期徒刑1年確定，於95年11月5 日入
    監執行，嗣逢中華民國九十六年罪犯減刑條例施行，經減刑
    後，於96年7 月16日經赦免執行完畢出獄。竟仍不知悔改，
    基於損壞他人物品之故意，為如下損壞他人車輛之行為：
  (一)於97年8月15日凌晨4時23分，騎腳踏車行經臺北市中山區○○○路○段48號前（新生北路3段與農安街口）時，手持不明
    異物，在停放於上址、平日由甲○○使用之車號1968-DL 號
    自用小客車之右後、右前車門分別刮劃「辣妹」、「000000
    00」等字樣、在引擎蓋上刮劃2 條呈倒「八」字型之線條、
    在左後輪上葉子板延伸至左前方車輪上葉子板間刮劃1 條線
    條，致上開車輛之鈑金受損，影響車輛美觀，足生損害於甲○○。
  (二)丁○○另行基於損壞他人物品之犯意，於97年8月23日5時許
    ，騎腳踏車行經臺北市中山區○○○路○ 段時，手持不明異
    物，先在乙○所有、停放於該路段66號前之車號8F-6501 號
    自用小客車之左後車輪上方葉子板至左後車門、左前車輪上
    方葉子板等處刮劃1條線條，致上開車輛之鈑金受損，影響
    車輛美觀，足生損害於乙○；復又基於損壞他人物品之犯意
    ，騎腳踏車轉入同路段62巷後，又手持不明異物，在戊○○
    所有、停放於該巷7號前之車號5738-DP號自用小客車之右前
    車輪上方葉子板一直延伸至右後車輪上方葉子板刮劃1 條線
    條，致上開車輛之鈑金受損，影響車輛美觀，足生損害於戊○○。適為當時路人丙○○、己○○親眼目睹上情，而報警
    查獲。
二、案經甲○○、戊○○、乙○訴由臺北市政府警察局中山分局
    報請臺灣臺北地方法院檢察署檢察官偵查起訴。
    理  由
一、訊據被告丁○○固不否認上開車號1968-DL號、8F-6501號、
    5738-DP 號自用小客車遭人刮損，以及其於上開車輛遭人損
    壞當日確有行經各該停車地點等情，惟矢口否認有何毀損犯
    行，辯稱：我只是經過而已，97年8月15日監視錄影畫面上
    的人不是我，我沒有刮人家的車，是證人丙○○、己○○看
    錯了云云。經查：
  (一)就被告97年8 月15日毀損犯行部分：
    1.告訴人甲○○於97年8月15日凌晨1時許，將其所使用之車
      號1968-DL號自用小客車停放在臺北市中山區○○○路○段
      48號前（新生北路3段與農安街口），於同日凌晨6時許，
      甲○○欲前往上址移車時，發現上開車輛之右後、右前車
      門分別遭人刮劃「辣妹」、「00000000」等字樣、在引擎
      蓋上遭人刮劃2 條呈倒「八」字型之線條、在左後輪上葉
      子板延伸至左前方車輪上葉子板間遭人刮劃1 條線條等情
      ，為被告所不爭執，並經證人甲○○於本院審理時證述甚
      詳，復有證人甲○○當庭所繪製之現場圖、上開車輛受損
      照片（見偵查卷第62頁）在卷可稽。又經本院當庭勘驗告
      訴人甲○○所提之監視錄影光碟片，其結果為：「一畫面
      全長46秒，有旁人交談的聲音，應該是證人甲○○所述用
      數位相機拍攝錄影畫面時現場的聲音，至於案發當時的現
      場畫面並沒有聲音，畫面看起來比較像黑白的錄影畫面。
      二畫面中有2 部自用小客車停在路旁，前面是一部黑色自
      小客車，後面是一部銀色自小客車，黑色自小客車的車頭
      接近斑馬人行道，後輪接近停止線。三畫面一開始（錄影
      畫面標示時間為4 時23分31秒），黑色自小客車右前車門
      處出現一名身穿白色上衣之人，於4 時23分34秒時該人離
      開右前車門，走到騎樓消失在畫面中，於4時24分1秒又重
      新出現在畫面中，並接近黑色自小客車的右後輪附近往車
      尾方向走，走到後方銀色自小客車左前方時，往後方看一
      下，又轉身朝黑色自小客車左側車身接近，於於4時24分8
      秒接近黑色自小客車左後輪附近時，該名男子伸出右手接
      近左後車身，但看不清楚該男子右手手持何物，該男子伸
      出右手接近左後車身後即一路往前步行，且右手一直接近
      黑色自小客車的左側車身一直到消失於畫面為止（4 時24
      分11秒），之後再沒有出現該名男子之身影」等情，此經
      本院製有勘驗筆錄在卷可考，並有監視錄影畫面翻拍照片
      附卷可稽，是告訴人甲○○所使用之上開車輛於97年8 月
      15日凌晨4 時23分左右遭人刮損車身，致受有上開損害之
      事實，應可認定。
    2.被告固辯稱上開監視錄影畫面中之男子非其本人云云，惟
      被告於本院行準備程序時，經本院提示檢察官97年9 月24
      日勘驗筆錄（見偵查卷第63頁）並訊問被告關於勘驗筆錄
      上所載「白衣男子」是否為伊本人之問題時，被告答稱「
      是的」等語，此經本院製有準備程序筆錄在卷可憑，被告
      嗣後於本院審理時固翻異其詞，惟亦坦承其當日確實穿著
      白色上衣等語，且證人甲○○於本院審理時復證稱：（事
      後你有得知是何人刮你的車子？）事發隔天向附近的大樓
      管理員調閱監視器才知道，我看到有一個人騎著腳踏車到
      轉角，後來就找不到人，另一個畫面是從是從2 樓往下拍
      ，就拍到有一個男子穿著短褲、Ｔ恤、拖鞋，沿著我的車
      子走一圈；（你認的出監視器拍下之男子是何人？）蠻模
      糊的，看不清楚；（是否是在庭的被告？）是很像；（後
      來有人告知你找到刮你車的人嗎？）有，報案那天，我朋
      友丙○○、己○○打電話給我說他有看到疑似刮我車子的
      人，現在又在附近刮別人的車；（丙○○、己○○為何可
      以認得出疑似刮你車子的人？）他們二人有聽我說過，我
      跟他們說我車子被刮，我有跟他們說我有看見監視器，發
      現刮我車子的人大概長什麼樣子，而且還騎淑女車；（如
      何跟丙○○、己○○形容刮你車子的人長相？）我跟他們
      說那個男子騎著淑女車，穿短褲、Ｔ恤、拖鞋，淑女車前
      面有菜籃，沒有跟他們形容那個人長什麼樣子等語，而該
      淑女車前面有菜籃，亦與被告於97年8 月23日毀損他人車
      輛當日所騎腳踏車之特徵相符（被告該次犯行詳後述），
      足見被告應係於97年8 月15日手持不明異物毀壞告訴人甲○○車輛之人無訛。至被告又辯稱伊當日並未穿著短褲等
      語，然證人甲○○並未親眼目睹刮損其車輛之人，其之所
      以指證該刮損其車輛之人穿著短褲等語，乃係其觀看監視
      錄影畫面後而為之判斷，惟上開監視錄影畫面難以清楚看
      見該男子穿著何種褲子（若依卷附錄影時間4時24分9秒之
      翻拍照片所示，該男子似係穿著長褲，惟因照片稍嫌模糊
      ，故仍無法明確認定），是尚難以證人甲○○之主觀判斷
      ，而認定上開監視錄影畫面中之男子係穿著短褲，亦無法
      遽謂錄影畫面中該毀損他人車輛之男子並非被告本人。從
      而，被告於本院審理時翻異前詞，顯係事後卸責之詞，不
      足採信。
  (二)就被告97年8 月23日毀損犯行部分：
    1.告訴人乙○於97年8月23日凌晨3時30分許，將其所有之車
      號8F-6501 號自用小客車（黑色，中華廠牌）停放在臺北
      市中山區○○○路○段66號前，於同日凌晨6時許，經人通
      知到場方發現上開車輛之左側（起訴書誤載為右側）車身
      遭人刮損（即左後車輪上方葉子板至左後車門、左前車輪
      上方葉子板處均遭人刮劃線條）；又告訴人戊○○於97年
      8月22日22時許，將其所有之車號5738-DP號自用小客車（
      銀色，奧迪廠牌）停放在臺北市中山區○○○路○段62巷7
      號前，於同日凌晨5 時35分許，經人通知到場方發現上開
      車輛之右側（起訴書誤載為左側）車身遭人刮損（即從右
      前車輪上方葉子板一直延伸至右後車輪上方葉子板處均遭
      人刮劃線條）等情，為被告所不爭執，並經證人乙○、戊○○分別於警詢、本院審理時證述明確，復有證人戊○○
      當庭所繪製之現場圖、上開車輛受損照片（見偵查卷第27
      頁至第29頁）附卷可考，是告訴人乙○、戊○○所有之上
      開車輛遭人刮損車身致受有上開損害之事實，應可認定。
    2.被告固辯稱伊並未毀損上開兩部自用小客車，是證人丙○○、己○○看錯了，且伊並未進入巷子云云。然查：
      (1)證人丙○○於本院審理時證稱：（你有見過在庭被告？
        ）有；（為何見過？）因為看到被告他在刮損別人的車
        子；（被告在哪裡刮別人的車子？）新生北路一帶；（
        你是何時見到被告在刮別人的車？）詳細日期我忘記了
        ，大約凌晨5 點左右；（你當時在該處做何事？）我和
        己○○在遛狗；（請詳述你看到被告刮車的經過？）我
        們是從我家出發，繞了林森公園一圈，經過新生北路的
        巷子，也就是發現地，我們停下來在聊天，我們是面對
        面聊天，我看到被告從我後方（也就是己○○的正面）
        騎腳踏車經過我們身旁，他經過時，我們還是繼續聊天
        ，己○○就說「騎腳踏車的，有菜籃」，所以我們就一
        起看他，就看到他正在刮1 台白色自用小客車，從右側
        車頭到車尾一直刮（車頭是朝我們），而且有聲音，他
        所刮車子之停放位置，與我跟己○○所站的位置是同一
        邊，他當時距離我們的位置差不多2 台自小客車的距離
        ，所以我可以看的很清楚，接著我看到他繼續往前刮停
        在白色自用小客車後方的黑色自小客車，該自小客車停
        放方向與方才所述白色自小客車的方向剛好相反，車頭
        是朝另一邊，所以被告是從左側車尾往前刮到左側車頭
        ，己○○就大叫「是他在刮車」，我們就慢慢往前跟著
        他，看到他有稍微蛇行到對面去敲1 台計程車車門（我
        現在不記得計程車車頭朝向哪邊），我們就停下來看，
        我們停下來的位置大約是在白色自小客車停放的那個位
        置的右側，己○○就打電話報警，之後被告就轉進巷子
        裡面蛇行，我跟己○○就繼續跟著他，就看到他蛇行在
        刮兩旁的車子，我看到被告停留比較久的時間是看到他
        在刮一部銀色自小客車，那部銀色自小客車並不是他轉
        進巷子裡面所刮的第一台車子，至於是第幾台車我已經
        不記得，該部銀色自用小客車的車頭是朝向我們（也就
        是朝向新生北路），被告也是從右邊車頭刮到車尾，這
        時己○○又打了第二次電話報警，我就牽狗回去了，我
        所看到就到這邊；（你見到被告刮車時光線如何？）天
        還沒有亮，但是有路燈；（當時的光線你是否可以看的
        清楚？）可以，因為天微亮，再加上有路燈；（被告拿
        什麼工具刮車？）我沒有看到他拿什麼東西，只知道他
        與車子距離很近，而且也發出聲響；（被告刮車時，有
        停下腳踏車嗎？）沒有，他是邊騎邊刮，他速度蠻慢的
        ；（提示偵查卷第27- 29頁）是你方才所述被告所刮的
        車子嗎？）都是；（為何當天你們會特別注意被告？）
        因為那天的上星期，我們朋友甲○○的車子也有被刮傷
        的情形，甲○○有調該地方的監視錄影帶，我沒有看到
        監視錄影帶，但據甲○○描述，是一個騎腳踏車，前方
        有菜籃的人，所以我們才會特別注意；（你前後看到被
        告總共刮幾台車？）3 台，計程車部分我是看到他在那
        邊停留；（既然是3台，除了新生北路2台車外，你方才
        又說銀色自小客車不是他在巷子裡面刮的第一台車子，
        而且他有刮銀色自小客車，為何你稱你只看到被告只有
        刮3 台車？）因為他是蛇行，而且停留在車子旁邊的時
        間並不長，所以我並不確定，他有無刮那些車子，因為
        被告在銀色車子旁邊停留比較久，而且我有看到他在刮
        ，所以我確定他有刮銀色的車子；（被告在刮銀色車子
        時，你有無聽到聲音？）有；（你看到被告刮3 台車子
        而且有聽到他刮這3 台車子的聲音嗎？）是的；（被告
        刮3 台車子所出的聲音是一樣的嗎？）在我來說是一樣
        的；（被告刮車子的聲音是什麼聲音？）不是尖銳的聲
        音，而是比較沈重的聲音，很難形容，但是那個聲響足
        以讓我聽到等語，並當庭繪製現場圖在卷可稽。
      (2)證人己○○於本院審理時亦到庭證述：（是否見過在庭
        被告？）見過；（為何見過？）因為案發當天我與丙○○凌晨4、5點時，在新生北路2 段（靠近新生橋下）遛
        狗，發現被告在刮車；（請詳細說明被告刮車的經過？
        ）在當天之前一禮拜左右，我有聽甲○○說他的車子被
        刮，他有跟我們形容刮他車子的人是騎乘單車，車子前
        面有菜籃，菜籃裡面裝滿東西，我跟丙○○在遛狗時，
        就無意間發現有1 台單車從我們身旁騎過去，我就轉過
        去跟丙○○說「有菜籃的腳踏車」，說完馬上就聽到從
        我身後傳來一聲刮車的聲音，聽到聲音後，我們就同時
        回頭看到被告離我們1 台多車身的距離，就看到被告騎
        腳踏車離別人的車子很近，手上好像有拿利器（當時天
        色沒有很亮，所以我沒有看到他拿什麼利器）在刮車，
        只要被告經過且手靠近的地方就有聽到刮車的聲音，我
        就突然反應很大的跟丙○○說「就是這個人刮甲○○的
        車子」，我們就開始尾隨被告，我尾隨被告繞了一圈，
        像是口字型的路，那時候發現時我就邊打電話報警；（
        你總共看到被告刮幾台車？）我有看到被告有刮1 台黑
        色三菱，還有1 台奧迪，顏色我忘記了，另外還有2、3
        台車子，但是廠牌、顏色我都忘記了；（你看到被告刮
        的黑色三菱及奧迪車子的車損部位為何？）他是刮整台
        車的側面，也就是他經過的地方，因為他是邊騎邊刮；
        （提示偵查卷第27-29 頁，是你所述遭被告刮損的車子
        嗎？）是的；（你見到被告刮車時，光線足以讓你看清
        楚嗎？）一開始我們尾隨時，有一點點路燈，我一路尾
        隨他時，天就邊亮了，到後來只有我一個人尾隨他，所
        以我必須跟他保持距離，大約距離4、5台車，之前我與
        丙○○尾隨他的時候，距離大約3 台車左右，可是那時
        候丙○○的狗太活潑了，所以必須把狗帶回去，所以就
        留我一個人在現場，因為我擔心警察到場時，被告會溜
        走，所以我繼續跟著他；（你稱被告刮的上開黑色及奧
        迪台車，被告刮這2 台車時，丙○○有無在場見聞？）
        有；（是否記得案發當天是幾月幾號？）我忘記了；（
        是否是97年8 月23日？）是的；（你跟丙○○發現被告
        有刮車的行為時，在他轉進巷子之前，他一共刮了幾台
        車？）2台，1台好像是銀色，但是被告在刮那台銀色車
        子時，是我跟丙○○在說話時候，我轉頭過去時，被告
        已經在刮第二台車子，也就是黑色車子；（那台銀色車
        子是銀色還是白色的？）我有點忘記了，不過奧迪那台
        車子是被告轉進巷子裡面才刮的；（你稱第一台被刮的
        車子是銀色的，他的顏色與奧迪是否一樣的？）我記得
        第一台車是銀色，奧迪車子是銀色或是白色我忘記了；
        （提示偵查卷第29頁，你所謂奧迪車子是否就是這台？
        ）是的；（就你對顏色判別，照片中奧迪車子是白色還
        是銀色？）是銀色；（你稱第一台被刮的車子是銀色的
        ，他的顏色與奧迪是否一樣？）是一樣的顏色；（為何
        證人丙○○稱第一台被刮的車子是白色，與你所述不同
        ？）因為我印象中他是銀色，但是我親眼看到被告有刮
        車的動作是刮黑色的車子，所以我對黑色車子比較有印
        象，至於第一部我聽到刮聲，車子顏色我比較沒有去記
        ；（被告刮第一部及第二部車子時是否都有聲音？）都
        有；（被告刮奧迪車子時有無聲音？）有，但是比較小
        聲，因為當時我離被告比較遠；（被告刮第一台、第二
        台車子時，被告是往車子哪個方向刮？）轉頭後我面向
        的應該是車子的車尾，二台車都是；（既然如此被告是
        刮車身的哪一邊？）車子的左邊。因為那條路是雙向，
        被告走的路線是順向的；（為何方才證人丙○○稱白色
        車子（也就是你所說的銀色車子）與黑色車子車頭方向
        是相反的，與你方才所述不同？）我沒有很注意看該二
        台車子停放的方向，因為我是認為照理來說車子停放的
        方向應該與道路是同向；（你是否記得那部奧迪的車子
        停放的方向，車頭是朝新生北路還是與另一邊？）另一
        邊；（為何證人丙○○、戊○○說奧迪車子車頭是朝新
        生北路？）我沒有注意車子停放的方向；（你方才說有
        聽到被告刮車的聲音，聲音是一樣的嗎？）應該是一樣
        的；（刮車聲音為何？）就好像拿鍋鏟刮鍋子的聲音，
        很尖銳，我沒有辦法形容；（為何丙○○稱刮車的聲音
        並不尖銳而是很沈重的聲音？）那種聲音可以聽的出來
        不是刮的很輕的感覺；（被告是刮奧迪車子哪一邊？）
        就是靠路中央比較近的車身那一邊等語，並當庭繪製現
        場圖附卷可佐。
      (3)經核證人丙○○、己○○上開所證情節大致相符，且證
        人丙○○、己○○與被告素昧平生，當無設詞誣攀之理
        ，且被告為警查獲後，確實在騎腳踏車上查扣尖嘴鉗、
        鋸條、鐵條、指甲刀、耳掏、天線等足以刮損他人物品
        之物，此有上開物品扣案可證，是證人丙○○、己○○
        前開所證，應可採信。至證人丙○○、己○○就部分細
        節（例如車輛顏色、車輛停車方向、刮車聲音），所證
        雖有不一致之處，惟依通常情形，若發現有人破壞車輛
        ，所注意者厥為是否確實在破壞車輛及破壞之手法，至
        於車輛顏色或停放之方向，是有可能不會予以刻意去注
        意，是證人己○○所稱我親眼看到被告有刮車的動作是
        刮黑色的車子，所以我對黑色車子比較有印象，至於第
        一部我聽到刮聲，車子顏色我比較沒有去記；我沒有注
        意車子停放的方向等語，尚與常理相符，且其所述關於
        戊○○車輛停放方向之證詞，亦與證人戊○○於本院審
        理時所證車頭是朝新生北路之方向等語及戊○○車輛之
        受損情形（右側車身受損，已如上述）不符，足見證人
        己○○關於此部分之記憶應有錯誤之處。至於被告刮損
        車身時所發出之聲響究為尖銳之聲響或係沈重的聲音，
        純屬證人丙○○、己○○主觀上對於聲音之感受，尚難
        以兩人對於聲音感受之不同，即謂兩人證述不一致而不
        足採信。
  (三)綜上所述，被告前開所辯，均不足採信。本件事證明確，被
    告之犯行，均堪認定。
二、核被告所為，均係犯刑法第354 條之損壞他人物品罪。被告
    所犯上開3 罪，犯意各別，行為互殊，應予分論併罰。又被
    告有如犯罪事實欄所載之犯罪前案紀錄，此有臺灣高等法院
    被告前案紀錄表在卷可按，被告於受有期徒刑之執行完畢或
    赦免後，5 年以內故意再犯本件有期徒刑以上之罪，為累犯
    ，均應依刑法第47條第1 項規定加重其刑。爰審酌被告前有
    偽造文書、竊盜、妨害公務、麻藥、毀損贓物、傷害等犯罪
    前案紀錄，素行不佳；且其基於不明動機，任意隨機對於停
    放在路旁之車輛刮損鈑金，影響車輛美觀，造成他人車輛損
    害，行徑惡劣；犯後又矢口否認犯行，且未賠償告訴人等之
    損失，態度不佳，以及其學歷為高工肄業，目前從事攤販工
    作等，分別量處如主文所示之刑，並定其應執行刑（被告所
    犯前述各罪，經合併定應執行刑已逾6 月，依法已不得再行
    易科罰金），以示警惕。至扣案之尖嘴鉗、鋸條、鐵條、指
    甲刀、耳掏、天線、收音機等物，被告固自承均為其所有之
    物，惟被告對本件犯行堅不吐實，本院無從認定被告係持何
    種物品刮損告訴人等之車輛，爰不予宣告沒收，併此敘明。
據上論斷，應依刑事訴訟法第284條之1、第299條第1項前段、刑
法第354 條、第47條第1項、第51條第5款，判決如主文。
本案經檢察官盧姿如到庭執行職務。
中    華    民    國    97    年    12    月    25    日
                  刑事第四庭    法  官  李明益
以上正本證明與原本無異。
如不服本判決應於收受送達後10日內向本院提出上訴書狀，並應
敘述具體理由；其未敘述上訴理由者，應於上訴期間屆滿後20日
內向本院補提理由書（均須按他造當事人之人數附繕本）「切勿
逕送上級法院」。告訴人或被害人如對於本判決不服者，應具備
理由請求檢察官上訴，其上訴期間之計算係以檢察官收受判決正
本之日期為準。
                                書記官  劉穗筠
中    華    民    國    97    年    12    月    26    日
中華民國刑法第354條
（毀損器物罪）
毀棄、損壞前二條以外之他人之物或致令不堪用，足以生損害於
公眾或他人者，處2年以下有期徒刑、拘役或5百元以下罰金。


司法院資訊處製作；財團法人民間司法改革基金會備份。
